臺灣新北地方法院民事裁定
110年度消債職聲免字第201號
聲  請  人  劉菊華  
代  理  人  林忠儀律師(法扶律師)
相  對  人  華南商業銀行股份有限公司

法定代理人  張振芳  
代  理  人  郭勁良  
相  對  人  遠東國際商業銀行股份有限公司

法定代理人  周添財  


相  對  人  凱基商業銀行股份有限公司


法定代理人  魏寶生  


相  對  人  台新國際商業銀行股份有限公司

法定代理人  尚瑞強  
相  對  人  富邦資產管理股份有限公司

法定代理人  洪主民  


相  對  人  花旗（台灣）商業銀行股份有限公司


法定代理人  莫兆鴻  
訴訟代理人  陳正欽  
相  對  人  新加坡艾星國際有限公司臺灣分公司

法定代理人  曾慧雯  


上列聲請人因消費者債務清理事件聲請免責，本院裁定如下：
    主  文
聲請人劉菊華應予免責。
    理  由
一、按法院為終止或終結清算程序之裁定確定後，除別有規定外
    ，應以裁定免除債務人之債務，消費者債務清理條例（下稱
    消債條例）第132條定有明文。次按法院裁定開始清算程序
    後，債務人有薪資、執行業務所得或其他固定收入，扣除自
    己及依法應受其扶養者所必要生活費用之數額後仍有餘額，
    而普通債權人之分配總額低於債務人聲請清算前二年間，可
    處分所得扣除自己及依法應受其扶養者所必要生活費用之數
    額者，法院應為不免責之裁定。但債務人證明經普通債權人
    全體同意者，不在此限，消債條例第133條亦有明文規定。
    再按債務人有下列各款情形之一者，法院應為不免責之裁定
    。但債務人證明經普通債權人全體同意者，不在此限：一、
    於七年內曾依破產法或本條例規定受免責。二、隱匿、毀損
    應屬清算財團之財產，或為其他不利於債權人之處分，致債
    權人受有損害。三、捏造債務或承認不真實之債務。四、聲
    請清算前二年內，因消費奢侈商品或服務、賭博或其他投機
    行為，所支出之總額逾該期間可處分所得扣除自己及依法應
    受其扶養者所必要生活費用之半數，或所負債務之總額逾聲
    請清算時無擔保及無優先權債務之半數，而生開始清算之原
    因。五、於清算聲請前一年內，已有清算之原因，而隱瞞其
    事實，使他人與之為交易致生損害。六、明知已有清算原因
    之事實，非基於本人之義務，而以特別利於債權人中之一人
    或數人為目的，提供擔保或消滅債務。七、隱匿、毀棄、偽
    造或變造帳簿或其他會計文件之全部或一部，致其財產之狀
    況不真確。八、故意於財產及收入狀況說明書為不實之記載
    ，或有其他故意違反本條例所定義務之行為，致債權人受有
    損害，或重大延滯程序，消債條例第134條復規定甚明。又
    消債條例之立法目的，在於使陷於經濟上困境之消費者，得
    分別情形依該條例所定重建型債務清理程序（更生）或清算
    型債務清理程序（清算）清理債務，藉以妥適調整其與債權
    人及其他利害關係人之權利義務關係，保障債權人之公平受
    償，並謀求消費者經濟生活之更生機會，從而健全社會經濟
    發展；消費者依清算程序清理債務，於程序終止或終結後，
    為使其在經濟上得以復甦，以保障其生存權，除另有上述消
    債條例第133條、第134條所定不予免責之情形外，就債務人
    未清償之債務採免責主義（消債條例第1條、第132條立法理
    由參照）。
二、本件聲請人即債務人劉菊華於民國109年10月14日具狀向本
    院聲請清算，經本院於110年6月30日裁定開始清算程序，嗣
    經本院司法事務官以110年度司執消債清字第119號進行清算
    程序，因清算財團財產不敷清償相關之費用及債務，且相對
    人不反對終止本件清算程序，故本院司法事務官乃於110年9
    月16日裁定終止本件清算程序，並已確定等情，業據本院調
    取109年度司消債清字第239號及110年度司執消債清字第119
    號清算事件等卷宗核閱屬實，則依消債條例第132條規定，
    本院即須進行聲請人應否免責之審理。
三、本院前於110年12月15日以新北院賢民麟110年度消債職聲免
    字第201號函，通知債權人即相對人就本院應否裁定聲請人
    免責乙節陳述意見，並通知兩造於111年4月13日到庭陳述，
　　除債權人新加坡艾星國際有限公司臺灣分公司請求本院依法
    審酌外，其餘債權人即華南商業銀行股份有限公司、遠東國
    際商業銀行股份有限公司、凱基商業銀行股份有限公司、富
    邦資產管理股份有限公司、台新國際商業銀行股份有限公司
    、花旗(台灣)商業銀行股份有限公司均表示不同意聲請人免
    責，並請本院詳查本件是否有消債條例第133條、第134條各
    款應為不免責之情形等語。
四、經查：
 ㈠本件無消債條例第133 條所定應不予免責之事由：
  1.觀諸消債條例第133條及其立法理由，本條於債務人之收入
    扣除自己及依法應受其扶養者所必要生活費用之數額後仍有
    餘額者，始有適用。是依上開規定，自應以本院裁定開始清
    算時（即110年6月30日）起迄裁定免責前，審認聲請人是否
    合有「於清算程序開始後債務人有薪資、執行業務所得或其
    他固定收入，扣除自己及依法應受其扶養者所必要生活費用
    之數額後仍有餘額」，及「普通債權人之分配總額低於債務
    人聲請清算前2年間，可處分所得扣除自己及依法應受其扶
    養者所必要生活費用之數額」此兩要件，此觀消債條例第13
    3條規定自明。
　2.聲請人主張自開始清算程序後迄今任職於威合股份有限公司
    ，每月薪資收入2萬7,462元，業提出薪資明細表為據（見本
    院卷第97頁），堪可認定。又聲請人陳報其每月必要支出依
    新北市政府所公告之110年度新北市最低生活費1萬5,600元
    之1.2倍計算即1萬8,7260元，經核符合消債條例第64條之2
    第1項規定，是聲請人於本院裁定開始清算程序後，每月固
    定收入扣除每月生活必要支出後後，尚有餘額，即符合「於
    清算程序開始後債務人有薪資、執行業務所得或其他固定收
    入，扣除自己及依法應受其扶養者所必要生活費用之數額後
    仍有餘額」之要件。
　3.又聲請人主張其107年10月15日即聲請本件清算前2年係在臺
    北市民權西路45巷口第六攤販售紅豆湯，每月淨收入2萬元
    ，109年7月24日因雙連捷運站2號出口施工以致停業，業據
    提出單據、切結書各乙份為證（見消債清字卷第145頁、第1
    63頁），是聲請人於聲請清算前2年間可處分所得應計42萬6
    ,667元【計算式：2萬元×(21月＋10/30日)＝426,667元，元以
    下四捨五入，下同】，又聲請人主張其聲請清算前2年每月
    必要支出依消債條例第64條之2 第1 項規定(即按新北市政
    府所公告之新北市最低生活費1.2倍)計算，是107年至109年
    分別每月為1萬7,262元（計算式：14,385元×1.2＝17,262元
    ）、1萬7,599元（計算式：14,666 元×1.2＝17,599元）、1
    萬8,600元（計算式：15,500 元×1.2＝18,600元），故聲請
    人於聲請清算前2年間（即107年10月15日至109年10月14日
    ）必要生活費用總額應計43萬0,998元【計算式：17,262元×
    （2月+16/30日)＋17,599元×12月＋18,600元×（9月＋14/30日
    】＝430,998元），則聲請人聲請清算前2年間可處分所得扣
    除必要生活費用之數額後，自無餘額，與「普通債權人之分
    配總額低於債務人聲請清算前2年間，可處分所得扣除自己
    及依法應受其扶養者所必要生活費用之數額」之要件不符，
    本件即無消債條例第133 條所定之不免責事由存在。
  ㈡本件無消債條例第134 條所定應不免責之情形：
    按消債條例關於清算程序係以免責主義為原則，不免責為例
    外，倘債權人主張債務人有消債條例第134條所定應不免責
    之事由，自應就債務人合於上開要件之事實，舉證以實其說
    。本件雖有相對人請求本院調查及審酌聲請人有無消債條例
    第134條各款之情形，惟相對人均迄未具體說明或提出相當
    事證證明，且本件聲請人於聲請債務清理程序時，既已出具
    財產及收入狀況說明書及陳報狀等件，詳實說明其整體收支
    狀況及財產情形，復本院亦查無聲請人自聲請清算前2年迄
    今有出入境紀錄，有入出境資訊連結作業列印資料在卷可稽
    （見本院卷第105頁），可認聲請人並未有何奢侈浪費或隱
    匿財產之行為，另查無聲請人有何消債條例第134條所列各
    款之不免責事由，自難認聲請人有消債條例第134條各款所
    定不免責情形，則聲請人並無消債條例第134條所定不免責
    事由之存在，亦堪認定。
五、綜上所述，聲請人業經本院為終止清算程序之裁定確定，且
    無消債條例第133條、第134條各款所定應不免責之事由存在
    ，本院自應依消債條例第132條規定，以裁定免除聲請人之
    債務，爰裁定如主文。
中　　華　　民　　國　　111 　年　　7 　　月　　25　　日
                  民事第一庭    法  官  洪任遠
以上正本證明與原本無異。
如不服本裁定，應於收受送達後10日內向本院提出抗告狀，並應
繳納抗告費新臺幣1,000元。
中　　華　　民　　國　　111 　年　　7 　　月　　26　　日
                                書記官  黃翊芳